【裁判字號】    97,易,2109
【裁判日期】    980917
【裁判案由】    偽造文書等
【裁判全文】
臺灣臺中地方法院刑事判決              97年度易字第2109號
公  訴  人  臺灣臺中地方法院檢察署檢察官
被      告  甲○○
輔  佐  人  乙○○  同右
輔  佐  人  丁○○  同右
上列被告因偽造文書等案件，經檢察官提起公訴（96年度偵字第
22414號），本院判決如下：
    主    文
甲○○共同連續行使明知為不實之事項，而使公務員登載於職務
上所掌之公文書，足以生損害於公眾及他人，處有期徒刑貳年，
減為有期徒刑壹年。
    事  實
一、甲○○係戊○○（另案經判處有期徒刑壹年肆月，減為有期
    徒刑捌月確定）之姐丁○○之配偶。緣甲○○與丙○○間之
    損害賠償訴訟，自民國（下同）80年間即纏訟多年，嗣於91
    年12月25日，方由台灣台中地方法院以85年度重訴字第412
    號判決甲○○應給付丙○○新臺幣（下同）200萬元，嗣上
    訴後於93年7月6日經台灣高等法院台中分院以92年度上字第
    149號駁回甲○○之上訴而告確定。戊○○與甲○○原無債
    權債務關係，竟為避免丙○○日後可能對甲○○之財產為強
    制執行，欲影響丙○○受償之比例，竟基於共同明知為不實
    之事項，而使公務員登載於職務上所掌之公文書之概括犯意
    聯絡，於91年間某日通謀由甲○○開立本票1紙（面額650萬
    元、發票日則倒填為91年4月1日）予戊○○，虛偽成立借款
    債權，並預由戊○○持上開本票向台灣台中地方法院聲請強
    制執行，而使公務員將上開不實之事項，登載於台灣台中地
    方法院91年度票字第11410號之裁定書，以此方式使戊○○
    取得對甲○○財產強制執行之執行名義。戊○○隨即持上開
    本票裁定向台灣台中地方法院行使，佯對甲○○之財產聲請
    強制執行，結果因查無任何財產可供執行，而由台灣台中地
    方法院以91年度民執夏字第26687號發給戊○○債權憑證，
    再以上開方式，使台灣台中地方法院民事執行處之公務員將
    甲○○積欠戊○○本票票款650萬元之不實事項，登載於職
    務上所製作之債權憑證，足生損害於法院對於核准本票強制
    執行及核發債權憑證之正確性。
二、丙○○與甲○○間之損害賠償訴訟確定後，乃於94年2 月間
    聲請對甲○○提存於台灣台中地方法院92年度存字第1662號
    提存事件之擔保金為強制執行，並由台灣台中地方法院以94
    年度執字第69 66號受理在案（分案日期為94年2月18日）。
    戊○○及甲○○見狀，乃承上開共同行使使公務登載不實公
    文書及損害丙○○債權之概括犯意聯絡，由戊○○於94年 2
    月間，持上開不實之債權憑證向台灣台中地方法院民事執行
    處行使之，亦聲請對甲○○上開提存之擔保金為強制執行，
    並由台灣台中地方法院以94年度執字第8721號受理在案（分
    案日期為94年3月1日），以此方式使承辦民事參與分配業務
    之公務員，將前開不實之事項載入該公務員職務上掌管之分
    配表內，並以參與分配之方法達到隱匿甲○○財產之目的，
    致丙○○所能分配之金額減少，足生損害於丙○○及法院製
    作分配表之正確性。而戊○○對甲○○亦因受償不足（650
    萬元中僅受償2,396,451元），再由台灣台中地方法院於94
    年12月1日以94年執夏字第8721號發給戊○○債權憑證。戊○○再度以上開方式，使台灣台中地方法院民事執行處之公
    務員將甲○○尚積欠戊○○本票債務未完全受償完畢之不實
    事項，登載於職務上所製作之債權憑證。亦足以生損害於法
    院對於核發債權憑證之正確性。
三、嗣後因丙○○另發現甲○○尚有提存於台灣台中地方法院88
    年度存字第479號之擔保金可供扣押，經向台灣台中地方法
    院民事執行處聲請發禁止命令後，戊○○與甲○○見狀，復
    承前開共同行使使公務員登載不實公文書及損害丙○○債權
    之概括犯意聯絡，由戊○○持台灣台中地方法院94年執夏字
    第8721號債權憑證，於94年12月7日，向台灣台中地方法院
    民事執行處陳報債權並聲明參與分配，並使承辦民事參與分
    配業務之公務員，將前開不實之事項載入各該公務員製作掌
    管之分配表內，並以參與分配之方法達到隱匿甲○○財產之
    目的，致丙○○所能分配之金額減少，足生損害於丙○○及
    法院製作分配表之正確性。
四、案經丙○○訴由臺灣臺中地方法院檢察署檢察官偵查起訴。
    理    由
一、程序部分
（一）起訴程序：被告雖抗辯其於偵查中曾以本案承辦檢察官對
      本案執行職務有偏頗之虞聲請承辦檢察官迴避，檢察官竟
      未迴避，並起訴本案，其起訴不合法，應予駁回起訴云云
      ；惟查，經遍查卷內資料並無被告聲請承辦檢察官之資料
      ，被告抗辯本案起訴不合法顯無理由。
（二）證據能力：按被告以外之人於偵查中向檢察官所為陳述，
      除顯有不可信之情況者外，得為證據，刑事訴訟法第159
      條之1第2項定有明文。偵查中對被告以外之人（包括證人
      、鑑定人、告訴人、被害人及共同被告等）所為之偵查筆
      錄，或被告以外之人向檢察官所提之書面陳述，性質上均
      屬傳聞證據。惟現階段刑事訴訟法規定檢察官代表國家偵
      查犯罪、實施公訴，依法其有訊問被告、證人及鑑定人之
      權，證人、鑑定人且須具結，而實務運作時，檢察官偵查
      中向被告以外之人所取得之陳述，原則上均能遵守法律規
      定，不致違法取供，其可信度極高，職是，被告以外之人
      前於偵查中已具結而為證述，除反對該項供述得具有證據
      能力之一方，已釋明「顯有不可信之情況」之理由外，不
      宜以該證人未能於審判中接受他造之反對詰問為由，即遽
      指該證人於偵查中之陳述不具證據能力。本件證人戊○○
      於台灣台中地方法院檢察官96年偵續字第36號96月2月8日
      偵查中向檢察官所為之陳述，當時戊○○雖於係以被告身
      分為陳述，依法規定不必具結，惟證人戊○○已於本院進
      行詰問，且上開供述並無顯不可信之情況，證人戊○○於
      該案件即本院96年度易字第4843號，及台灣高等法院台中
      分院97年度上訴字第355號戊○○偽造文書等案件中均未
      提及偵查中有不法取證之情形，有前揭第355號判決書在
      卷可參，依上揭說明，證人戊○○於前開偵查中之證言自
      有證據能力。
二、實體部分
    訊據被告甲○○矢口否認有前揭犯行，辯稱，台灣台中地方
    法院85重訴412號，是同院84易字1367刑事案件的附民，上
    開判決書第67頁，因為認定甲○○在83年四月十四日太平洋
    日報，刊登貪瀆檢舉書，並指摘上開82他字1346及81偵6117
    ，承辦檢察官未依偵查所得之罪證，起訴丙○○盜賣35522
    個刑事扣押物（包括上開6349套法院查封物）。因此伊才會
    在報紙上加註檢舉檢察官包庇犯罪，至於檢察官有無包庇丙○○犯罪，未經法定程序之調查，不能論斷。從鈞院86訴
    1346調閱81偵6117偵查卷，查得偵查卷第35 頁，上開呂太
    郎檢察官派警查得35522個扣押物滅失清冊，並沒有附在第
    35頁公文的後面，而全亦無上開偵查所得，足認丙○○犯罪
    資料的證據，因此李平勳法官就審理調查之結果，認定81偵
    6117之不起訴確有重大瑕疵。雖不認同甲○○主張湮滅證據
    ，但認定符合刑法第311條不處罰之規定，而無罪判決定讞
    ，上開判決有既判力，對85重訴412 號張國華法官之判決也
    有拘束力。但85重訴412號判決，竟認定甲○○在太平洋日
    報指丙○○即民安公司，與遠寶公司為犯罪集團，有損害丙○○的名譽，所以判處應賠償兩百萬元。而駁回同院法官特
    別准許甲○○反訴丙○○三億元，不用繳參佰萬裁判費，訴
    訟救助之起訴。該案子上訴後，盧江陽法官認為上開偵查卷
    有罪證滅失之重大不法，依法卷證滅失不能就認定檢察官湮
    滅或隱匿。因為保管卷宗之人為書記官。但罪證滅失而不起
    訴，因為承辦檢察官並沒有繼續追究，所以有傳其到法庭查
    明之必要。特以九十二年八月八日，傳李慶義、吳文忠、常
    照倫及陳宜禧、梁友文、張毅等四位書記官到庭查明上開偵
    查卷滅失或湮滅之真相。但因三位檢察官、四位書記官，一
    鼻孔出氣，藐視法庭全部抗傳，並透過檢察官的特權，脅迫
    簡清忠庭長，干預盧江陽法官傳喚三位檢察官、四位書記官
    到庭查證之審理。才於半途異想天開，以八十五年鈞院八十
    五救18准許甲○○反訴丙○○三億元之訴訟救助為不當撤銷
    七年前沒有不當的裁定，並命甲○○必須繳交兩百萬元上訴
    裁判費及三億元上訴裁判費，共計七百多萬。因為甲○○繳
    不起，而遭程序駁回，當然也徹底阻止盧法官上開傳訊三位
    檢察官、四位書記官調查上開驚天之不法。該案件上訴最高
    法院九十一年四月十八日老天有眼，甲○○到最高法院閱卷
    ，但當日最高法院竟以甲○○的抗告沒有理由駁回，因為有
    未經合議而裁判之不法，經監察院責司法院必須查報是否有
    應合議而未合議之裁判不法。85重訴412判決有未記載有利
    甲○○之證據為何不可採，該判決即有判決不備理由之重大
    違法，且審判筆錄記載亦不實在，被告曾聲請更正亦未更正
    ，上開判決違法及違背法令，當然無效，審判長應依職權調
    查之證據，戊○○在94年8月17日在前案說明80年間甲○○
    要查封民安公司拿了四百多萬元，這是事實，丁○○有說為
    了要透過弟弟，他是說要分紅，這個部分有說，但是書記官
    沒有記載，最後本票六百五十萬元是沒有矛盾，這是全部的
    金額，因為假扣押不是只有一次而已，顯然不宜有切割及臆
    測。戊○○講的時間雖然有寫82、83年，是檢察官讓告訴人
    丙○○在偵查庭脅迫戊○○如果沒有用他的話講，就要收押
    ，這段話與事實有出入，請求勘驗庭訊光碟，因為戊○○在
    該案有聲請檢察官不當取供，但是並未處理，所以該日的筆
    錄顯然有不當取供，時間不符的部分，並非出於戊○○的自
    由意志云云。惟查：
（一）本院85年度重訴字第412號損害賠償事件，判決被告應給
      付告訴人丙○○新台幣二百萬元，經被告上訴後由第二審
      法院，以92年度上訴第149號判決被告上訴駁回，雖經被
      告上訴第三審，亦遭駁回而確定，嗣經被告對該案件提起
      再審之訴，目前亦經台灣高等法院台中分院以97年度上字
      第388號判決駁回被告再審之訴等情，業經本院調閱前揭
      損害賠償事件卷宗查明無誤，並有台灣高等法院台中分院
      97 年度上字第388號判決書一份在卷足稽，按國家分官而
      治，就各種事務分由不同機關部門而處理，就民事庭法官
      所為裁判，除非不具判決形式之非判決當然不生效，否則
      刑事庭法官應予尊重其效力，前揭本院85年度重訴字第41
      2號判決，並無未具判決形式之非判決之情形，即具有效
      力，另大法官會議解釋第一三五號解釋謂：民刑事訴訟案
      件下級法院之判決，當事人不得聲明不服而提出不服之聲
      明或未提出不服之聲明而上級法院誤予廢棄或撤銷發回更
      審者，該項上級法院之判決及發回更審後之判決，均屬重
      大違背法令，固不生效力，惟既具有判決之形式，得分別
      依上訴、再審、非常上訴及其他法定程式辦理。前揭本院
      85年度重訴412判決，並未有大法官會議所稱「下級法院
      之判決，當事人不得聲明不服而提出不服之聲明或未提出
      不服之聲明而上級法院誤予廢棄或撤銷發回更審者，該項
      上級法院之判決及發回更審後之判決」之情形，即非不生
      效力之判決，被告所稱該判決未記載對被告甲○○之證據
      為何不可採，該判決即有判決不備理由之重大違法，且審
      判筆錄記載亦不實在，被告曾聲請更正亦未更正等情形，
      亦非前揭大法官會議解釋所稱情形，本院85年度重訴字41
      2號之判決，仍具有判決之效力，告訴人丙○○對被告有
      前揭二百萬元之損害賠償債權甚為明確，被告此部分所辯
      ，尚有誤解。被告聲請勘驗本院85年度重訴字第412號事
      件之言詞辯論錄音情形，及聲請傳訊該案件承辦法官許國
      華，既與本院有關該判決效力之認定無涉，核屬無必要。
（二）證人即共犯戊○○於本院98年7月2日審理中陳述，伊要買
      房子向伊姐姐丁○○分好幾次借來，80年10月20幾日開始
      借，沒有簽借據，開本票，總共6百多萬當時是要買房子
      ，後來伊姐夫即被告向伊說要跟民安公司假扣押，先讓他
      用，如果將來勝訴，拍賣有還有紅利，係分多次借給被告
      等語（本院審理卷第4頁至第8頁），惟其於96年2月8日偵
      訊時則稱：是82至83年間，金額為4、5百萬元，被告係於
      83年左右跟伊借的，他說要假扣押民安公司的東西需要錢
      （見96年度偵續字第36號偵查卷第16頁）。證人戊○○供
      述向丁○○借款之時間及金額，及被告甲○○向被告借貸
      之時間及金額，前後陳述均不一致。雖被告、證人戊○○
      及輔佐人丁○○均供稱，在偵查中當時係因檢察官與告訴
      人丙○○大、小聲，一搭一唱，戊○○會害怕，始附合丙○○所講之話內容云云，惟查，證人戊○○於其經判決確
      定之97年度上訴字第355號判決中均未提出此一抗辯，其
      等於本院審理中始提出，顯係為延滯訴訟，且證人戊○○
      與其姐、姐夫間之借貸關係，豈非外人之丙○○及檢察官
      所能知悉，何能由丙○○或檢察官之誘導或威脅而為不實
      之陳述，其等之抗辯顯無理由，本案證人戊○○於偵查中
      之陳述並無不法取供之情事，被告仍聲請勘驗當時之開庭
      錄音，已無必要。故本案戊○○是否有先向丁○○借錢後
      ，再轉借予甲○○之事實，已屬可議。
（三）被告甲○○提供擔保金300萬元進而假扣押民安公司之財
      產，其時間為80年間，業據被告供承在卷，參照丁○○與
      曹輝彥簽定不動產買賣契約之時間為81年3月8日，並在此
      後始取得曹輝彥給付之第一期款項400萬元。換言之，戊○○既在丁○○於81年3月8日之後，才因為丁○○出售房
      屋而向丁○○取得借款，自不可能在80年10 月24日之前
      ，戊○○就借錢予甲○○作為扣押民安公司財產之擔保金
      。益證證人戊○○所證，係因被告於80年間欲假扣押民安
      公司之財產，伊始將向其姐姐借得款項轉借被告等陳述，
      與事實不符合，顯不足為採。
（四）丁○○如附表一所示之二家銀行之存款帳戶，自79年1 月
      起至81年3月8日丁○○出售前開不動產止，共計提領13,
      460,621元，此分別有第一商業銀行長泰分行96年3 月27
      日（96）一長泰字第81號、臺灣中小企業銀行南京東路分
      行96年3月28日96南京字第0909650777號函附交易明細表
      各1份在卷可稽（見附表一偵續字卷之頁碼）。換言之，
      丁○○在出售不動產之前，並非無足夠之資力可以借貸予
      戊○○，根本無需以出售房屋之價金借貸予戊○○。另被
      告與丁○○既為夫妻關係，倘有借貸之需，以丁○○尚有
      足夠資力之情況，何需轉向戊○○借錢，遑論戊○○向丁○○借得之650萬元，如係作為購買房屋之特定用途，顯
      然其已就購買房屋等細節與賣方洽談完畢甚至接近辦理移
      轉過戶之階段，才會準備現金付款，豈有再將該筆特定用
      途之款項，任意再轉借予甲○○之理。況且，戊○○陳述
      三人間資金借貸之流程，為丁○○分次自臺中提領現金到
      臺北交付給戊○○，戊○○再提領現金650萬元交付給甲○○，惟目前金融機構關於款項匯兌之手續相當方便，且
      手續費非高，被告與證人戊○○及丁○○間既有巨額款項
      之流通，豈有捨便利又安全之匯款方式不為，而採行現金
      交付方式之理。此外，戊○○既係於80至83年間即借款予
      甲○○，又何以遲至91年始簽發本票，顯亦與常情不符。
      再苟被告係為證人戊○○之利益而向戊○○借款，欲使其
      分取紅利，理應直接給付紅利，豈有由被告向戊○○借款
      後，再由戊○○以該債權對不明確之被告對丙○○等之債
      權參與民事執行分配款之理，且戊○○取得債權後，應對
      丙○○之財產為執行，惟戊○○捨此不為，竟係僅參與對
      其姐夫之被告為執行，綜前所述，前開不論被告之抗辯，
      及證人戊○○之陳述，均與事實不符，且屬違背經驗法則
      至鉅，實難置信。
（五）依台灣台中地方法院94年度執字第6966號卷（即丙○○對
      甲○○聲請強制執行事件）內資料顯示，丙○○所扣押之
      甲○○財產中，其中一筆為甲○○於88年間提存於台灣台
      中地方法院之擔保金（即88年存字第479號）。另被告甲○○於80年間，亦曾提存300萬元用以假扣押民安公司之
      財產，已如前述。換言之，倘被告甲○○確實積欠戊○○
      借款，則戊○○於91年取得本票裁定後，聲請強制執行甲○○之財產時，豈會有因查無債務人甲○○之財產，而另
      由台灣台中地方法院發給債權憑證之情事。且甲○○與戊○○為妻舅之關係，甲○○在借款10年後，仍願意簽發本
      票予戊○○聲請強制執行，豈有不告知被告莊榮照至少尚
      有前開2筆擔保金可供執行之理。由此可知，戊○○以本
      票裁定對甲○○聲請強制執行時，實際上並無要對甲○○
      之財產為執行之真意，其目的僅在取得法院發給債權憑證
      ，以免除將來債權人對戊○○與甲○○之本票債權，提起
      確認債權不存在之風險。又丙○○對甲○○聲請強制執行
      之時間雖於94年2月間，惟丙○○與甲○○之民事訴訟，
      自80年起已纏訟多年，並於91年12月25日由台灣台中地方
      法院判決在案。參以甲○○簽發本票，及被告聲請本票裁
      定之時間亦均在91年間，則戊○○與甲○○自有為日後官
      司敗訴預作準備之意圖。另戊○○於91年間以本票裁定對
      甲○○聲請強制執行無結果，經台灣台中地方法院核發債
      權憑證後，至94年丙○○對甲○○聲請強制執行約長達2
      、3年期間，亦未見戊○○有何查報甲○○財產之積極作
      為（事實上，甲○○至少有2筆法院之提存金可供執行，
      已如前述），卻於94年2月丙○○聲請扣押甲○○92年存
      字第1662號提存金時，於同年月亦聲請對同筆提存金為強
      制執行。亦有進者，戊○○未對甲○○之另一筆提存金（
      即台灣台中地方法院88年度存字第47號）單獨聲請強制執
      行，以期獲得較高之受償，卻於丙○○向法院查報，並於
      本院於94年11月21日就該筆提存金核發禁止命令後，戊○○隨即於94年12月7日再聲請參與分配，是戊○○之種種
      作為可證，其與甲○○企圖以上開參與分配之方式，達到
      隱匿甲○○財產之目的，以減少丙○○於強制執行程序中
      所得分配之成數，其有損害丙○○債權之意圖，至為灼然
      。
(六)綜上所述，被告之辯解實不足為採，此外，復經本院調取台
    灣台中地方法院91票11410號、91民執夏26687號、92存1662
    號、88存479號、94執夏8721號、94執6966號等執行事件卷
    宗查明無誤，並有高雄市政府地政處楠梓地政事務所96.03.
    15高市地楠三字第0960002895號函、第一商業銀行長泰分行
    96.03.27函、臺灣中小企業銀行南京東路分行96.3.28函、
    台灣台中地方法院85年度重訴字第412號民事判決書、台灣
    高等法院台中分院92年度上字第149號民事裁定、丁○○與
    曹輝彥不動產買賣契約書各1份在卷足資佐證，事證明確，
    被告犯行已堪認定，應依法論科。至於被告聲請傳喚證人簡
    文鎮、黃榮瑞、李孟冬、鍾堯航、黃英傑、張毅、陳宜禧、
    馬英九、曾謀貴、邱森樟、黃燈煌、盧江陽、李慶義、吳文
    忠、常照倫、梁友文、周乾山法官（見本院卷一第115至118
    頁），惟其書狀所附待證事實，核與本案事實即被告是否以
    虛偽債權使公務員不實登載於公文書及損害債權等無關；又
    被告聲請調閱1.台灣高等法院台中分院95年度重上更 ( 二)
    字第192號刑事丙○○誣告案卷，2.台灣等法院高雄分院84
    年度上訴字第2413號刑事卷及85年度訴字第113號、88年度
    再字第16號民事卷，3.台灣台中監獄丙○○入獄執行全卷，
    4.台灣台中地方法院94年度執字第50752號執行卷，同法院
    90年度自字第503號、台灣高等法院台中分院91年度上易字
    第902號刑事卷，5.台灣高等法院台中分院96年度重上更(一
    )字第144號刑事卷，6.台灣高等法院台中分院92年度聲再字
    第173號刑事卷、本院91年度訴字第85號民事卷，7.台灣台
    中地方法院檢察署84年度執他字第1052號、82年度執他字第
    4991號卷，8.本院89年度聲再字第107、139號卷，台灣台中
    地方法院檢察署89執字第3311號卷，9.台灣高等法院台中分
    院87重上更 (二)字第5號卷，10.台灣台中地方法院檢察署
    85年度執他字第481 7號卷，11.台灣台中地方法院檢察署91
    執他字第848號卷，台灣台中地方法院86年度訴字第1134號
    卷，12.台灣台中地方法院檢察署81年度偵字第6117 號偵查
    卷，13.台灣台中地方法院檢察署89偵字第4829號、81年度
    偵字第627號偵查卷，14.台灣台中地方法院檢察署80 年度
    偵字第15666號、80年度偵字第11754號偵查卷，15.台灣台
    南地方法院檢察署82年度偵續字第53號偵查卷，16.台灣台
    北地方法院檢察署82年度偵續字第132號偵查卷，17.台灣桃
    園地方法院檢察署81年度偵字第10275號偵審及執行全卷，
    18.台灣台中地方法院檢察署81年度偵字第627號、82 年度
    偵續 (一)字第8號偵查卷，19.台灣台中地方法院檢察署82
    年度偵字第344號偵查卷，20.台灣台南地方法院檢察署88年
    度偵字第14000號、台灣台中地方法院檢察署96年度偵續字
    第36號偵查卷，21.台灣台中地方法院檢察署84聲字第454號
    甲○○聲請簡文鎮檢察官迴避卷，22.台灣台中地方法院檢
    察署83年度偵續字第26號偵查卷，23.監察院飭法務部應議
    處檢察官李慶義卷，並聲請勘驗台灣台中地方法院85年度重
    訴字第412號卷，24.本院86年度訴字第1134號偵審卷，惟其
    書狀所述待證事實（見本院卷一第110頁至115頁），核與本
    案事實即被告是否以虛偽債權使公務員不實登載於公文書及
    損害債權等無關，亦無調閱之必要，均附予敘明。
三、按被告行為後，刑法及刑法施行法業於94年2月2日經總統修
    正公布，並於95年7月1日施行（下稱新刑法，修正前刑法下
    稱舊刑法），參酌最高法院95年5月23日刑事庭第8次會議決
    議，新刑法第2條第1項之規定，係規範行為後法律變更所生
    新舊法律比較適用之準據法，於新刑法施行後，應適用新刑
    法第2條第1項之規定，為「從舊從輕」之比較。另於比較時
    應就罪刑有關之共犯、未遂犯、想像競合犯、牽連犯、連續
    犯、結合犯，以及累犯加重、自首減輕暨其他法定加減原因
    （如身分加減）與加減比例等一切情形，本於統一性及整體
    性原則，綜其全部罪刑之結果而為比較。本案涉及法律變更
    之部分經附表二所示比較新舊刑法之規定，以舊刑法有利於
    被告，依新刑法第2條第1項前段規定，自應適用最有利於被
    告之舊刑法。
四、核被告所為，係犯刑法第216條之行使第214條之使公務員登
    載不實公文書罪及同法第 356條之損害債權罪。被告就損害
    債權犯行部分，與戊○○有犯意之聯絡，及行為之分擔，係
    共同正犯（戊○○雖不具債務人之行為主體身分，然因與債
    務人即被告甲○○共同實施，依刑法第31條第1項之規定，
    仍以共同正犯論）。被告與甲○○就前揭行使使公務員登載
    不實公文書罪，亦有犯意聯絡及行為分擔，亦為共同正犯。
    被告使公務員登載不實之低度行為，應為行使使公務員登載
    不實公文書之高度行為所吸收，不另論罪。被告先後多次行
    使使公務員登載不實之公文書，時間緊接，所犯係構成要件
    相同之罪名，顯係出於概括犯意反覆為之，應依修正前刑法
    第56條規定論以連續犯，並依法加重其刑。又所犯連續行使
    使公務員登載不實公文書罪與損害債權罪間，具有方法與目
    的之牽連關係，為牽連犯，應依修正前刑法第55條後段規定
    從一重論以連續行使使公務員登載不實公文書罪。爰審酌被
    告於本院案發時，雖有刑案，惟尚未判決確定，有台灣高等
    法院被告前案紀錄表可按，惟其明知與戊○○並無借貸關係
    ，竟簽發不實之本票，由戊○○配合向法院聲請強制執行，
    並參與分配，造成債權人丙○○所能分配之成數減少，非但
    影響債權人丙○○之權益，亦使法院執行程序發生不正確之
    結果，而被告此等行為，正是造成債權人必須另行以分配表
    異議之訴或確認本票債權不存在等訴訟以圖救濟，造成司法
    訴訟資源浪費之主因，惡性重大，以及被告犯後否認犯罪態
    度非佳，且尚未賠償債權人之損失等一切情狀，量處如主文
    所示之刑。又被告犯罪時間在96年4月24日以前，宣告之刑
    未逾有期徒刑1年6月，合於中華民國96年罪犯減刑條例第2
    條第1項第3款之減刑條件，應減其刑期2分之1，為有期徒刑
    一年。
五、據上論斷，應依刑事訴訟法第299條，刑法第2條第1項前段
    、第28條（修正前）、第216條、第214條、第356條、第56
    條（修正前）、第55條後段（修正前），刑法施行法第1條
    之1，中華民國96年罪犯減刑條例第2條第1項第3款、第7條
    ，判決如主文。
中    華    民    國    98    年    9    月    17    日
                  刑事第一庭    法  官  林清鈞
以上正本證明與原本無異。
如不服本判決應於收受判決後10日內向本院提出上訴書狀，並應
敘述具體理由；其未敘述上訴理由者，應於上訴期間屆滿後20日
內向本院補提理由書（均須按他造當事人之人數附繕本）「切勿
逕送上級法院」。
                                書記官  陳貴卿
中    華    民    國    98    年    9    月    17    日
附表一：
┌────────────────────────────┬───────┐
│丁○○帳戶於79年至81年3月8日間之提領金額明細(新台幣元)  │備          註│
├──────────────┬───────┬─────┼───────┤
│第一商業銀行長泰分行        │79.1─79.6    │ 2,265,529│96年偵續字第36│
│00000000000號               │              │          │號（下同）卷頁│
│                            │              │          │70-71         │
│                            ├───────┼─────┼───────┤
│                            │79.7─79.12   │ 2,880,000│      頁71-73 │
│                            ├───────┼─────┼───────┤
│                            │80.1─80.6    │ 2,548,976│      頁73-75 │
│                            ├───────┼─────┼───────┤
│                            │80.7─80.12   │ 1,764,398│      頁75-77 │
│                            ├───────┼─────┼───────┤
│                            │81.1─91.3.8  │ 2,359,102│      頁77-78 │
├──────────────┼───────┼─────┼───────┤
│臺灣中小企業銀行南京東路分行│79.1─79.6    │ 1,220,000│      頁98    │
│00000000000號               ├───────┼─────┼───────┤
│                            │79.7─79.12   │    90,000│      頁98    │
│                            ├───────┼─────┼───────┤
│                            │80.1─80.6    │   150,000│      頁98-99 │
│                            ├───────┼─────┼───────┤
│                            │80.7─80.12   │   100,000│      頁99    │
│                            ├───────┼─────┼───────┤
│                            │81.1─91.3.8  │   82,616 │      頁99    │
├──────────────┴───────┼─────┼───────┤
│          合                   計           │13,460,621│              │
└──────────────────────┴─────┴───────┘
附表二：
┌─────┬───────┬────────┬──────┐
│比較法條  │舊刑法於本案適│新刑法於本案適用│依從舊從輕原│
│          │用之法律效果  │之法律效果      │則比較結果  │
├─────┼───────┼────────┼──────┤
│刑法第28條│共同實施犯罪，│共同實行犯罪，應│比較新舊法，│
│          │應適用共同正犯│適用共同正犯規定│不生有利不利│
│          │規定          │                │於被告之問題│
├─────┼───────┼────────┼──────┤
│刑法第55條│應適用牽連犯規│刪除牽連犯規定，│適用舊刑法較│
│後段      │定，從一重罪處│牽連犯之數個犯罪│有利於被告  │
│          │斷            │行為，依新法應數│            │
│          │              │罪併罰          │            │
├─────┼───────┼────────┼──────┤
│刑法第56條│應適用連續犯規│刪除連續犯規定，│適用舊刑法較│
│          │定，加重本刑至│連續犯之數個犯罪│有利於被告  │
│          │2分之1        │行為，依新法應數│            │
│          │              │罪併罰          │            │
├─────┴───────┴────────┴──────┤
│刑法第33條第5款關於罰金刑之規定，由「罰金：1元以上」修正為│
│「罰金：新臺幣1千元以上，以百元計算之」，刑法第214條、第  │
│356條關於「或5百元以下罰金」之罰金刑部分，經比較新、舊法結│
│果，應以被告行為時之法律即修正前第33條第5款規定，較有利於 │
│被告。又刑法施行法第1條之1增訂施行前，依罰金罰鍰提高標準條│
│例第1條前段、現行法規所定貨幣單位折算新臺幣條例第2條規定，│
│刑法第214條、第356條關於「或5百元以下罰金」之罰金刑部分， │
│應提高折算為「或新臺幣1萬5千元以下罰金」。刑法施行法修正增│
│訂第1條之1規定：「中華民國94年1月7日刑法修正施行後，刑法分│
│則編所定罰金之貨幣單位為新臺幣。94年1月7日刑法修正時，刑法│
│分則編未修正之條文定有罰金者，自94年1月7日刑法修正施行後，│
│就其所定數額提高為30倍。但72年6月26日至94年1月7日新增或修 │
│正之條文，就其所定數額提高為3倍。」依增訂條文提高並改為新 │
│臺幣後，刑法第214條、第356條關於「或5百元以下罰金」之罰金 │
│刑部分，亦同為「或新臺幣1萬5千元以下罰金」，經比較新、舊法│
│後，結果並無不同。                                        │
├─────────────────────────────┤
│綜合比較結果：以適用舊刑法較有利於被告，故本案應一體適用舊│
│刑法。                                                    │
└─────────────────────────────┘
附錄論罪科刑法條
中華民國刑法第214條
（使公務員登載不實罪）
明知為不實之事項，而使公務員登載於職務上所掌之公文書，足
以生損害於公眾或他人者，處3年以下有期徒刑、拘役或5百元以
下罰金。
中華民國刑法第216條
（行使偽造變造或登載不實之文書罪）
行使第 210 條至第 215 條之文書者，依偽造、變造文書或登載
不實事項或使登載不實事項之規定處斷。
中華民國刑法第356條
（損害債權罪）
債務人於將受強制執行之際，意圖損害債權人之債權，而毀壞、
處分或隱匿其財產者，處2年以下有期徒刑、拘役或5百元以下罰
金。


司法院資訊處製作；財團法人民間司法改革基金會備份。
